【裁判字號】    95,台上,2081
【裁判日期】    950420
【裁判案由】    違反毒品危害防制條例
【裁判全文】
最高法院刑事判決            九十五年度台上字第二０八一號
    上  訴  人  甲○○
                        238.
上列上訴人因違反毒品危害防制條例案件，不服台灣高等法院台
南分院中華民國九十五年二月二十一日第二審判決（九十四年度
上訴字第一０六三號，起訴案號：台灣雲林地方法院檢察署九十
三年度核退偵字第二五一號），提起上訴，本院判決如下：
    主  文
上訴駁回。
    理  由
按刑事訴訟法第三百七十七條規定，上訴於第三審法院，非以判
決違背法令為理由，不得為之。是提起第三審上訴，應以原判決
違背法令為理由，係屬法定要件。如果上訴理由狀並未依據卷內
訴訟資料，具體指摘原判決不適用何種法則或如何適用不當，或
所指摘原判決違法情事，顯與法律規定得為第三審上訴理由之違
法情形，不相適合時，均應認其上訴為違背法律上之程式，予以
駁回。本件上訴人甲○○上訴意旨略稱：(一)上訴人於民國九十三
年二月二十六日之警訊筆錄，經第一審當庭播放該錄音帶勘驗結
果，上訴人並未為連續陳述，只是被迫簡單回應是或不是，該錄
音未依法為連續錄音，且係警員毆打上訴人之丈夫，要上訴人承
認犯罪，上訴人因害怕，為獲得交保並讓丈夫帶小孩回去，始為
該非任意性之陳述，上訴人於原審亦主張上訴人於檢察官偵查中
之供述亦非出於任意性，原審率認上揭陳述均具任意性，採為判
決之依據，有適用法則不當之違法。(二)證人林禎凱、陳素梅二人
，均是檢察官以被告身分傳喚、訊問後，始令其以證人身分具結
指證上訴人犯行，此項供後具結之審判外陳述，為不合法之證述
，顯有不可信之情事，應不可採為判決之基礎。又原判決理由謂
該二證人係以證人身分傳喚、訊問後始令其二人具結，亦與卷存
偵查筆錄內容不合。原判決有判決不適用法則及理由矛盾之違誤
。(三)證人林禎凱於第一審已供稱其警訊供述是警察林嘉宏以威嚇
方法要其配合辦案而為該陳述，檢察官亦叫伊照原來警訊的說詞
陳述；上揭警訊陳述是林嘉宏警員不法取供，於檢察官偵查中之
陳述亦顯有不可信之情事。原判決認林禎凱嗣後於第一審所為證
詞係臨訟迴護上訴人，而不予採信。對林禎凱經檢察官以被告身
分傳喚訊問所為之陳述，可能有卸責諉罪之情形，卻未予詳加查
究，原判決對證據之取捨判斷，亦有理由不備之違誤。又原判決
對於林禎凱向上訴人購買甲基安非他命（下稱安非他命）之地點
，並未有事證資料可資憑據，即有認定事實未依卷證之違誤，其
理由之說明亦有矛盾悖理之違誤。(四)證人陳素梅、陳建宇傳喚不
到，原審亦未令檢察官就證據之證明力為調查、辯論，即逕為判
決，原判決有證據調查未盡及適用法則不當之違法。(五)上訴人之
辯護人於原審曾經請求調閱陳素梅之郵局帳戶資料來往明細，以
查證上訴人持有之毒品安非他命係來自陳素梅，並請求傳訊證人
陳建宇，以查明警方立案搜證程序之瑕疵，原審未為上揭證據調
查，亦有查證未盡之違法。(六)原判決認定上訴人以每半兩新台幣
一萬八千元之代價向「阿修」購入扣案之安非他命，僅以帳冊中
有「阿修」之記載而為認定，對於帳冊中其餘「阿仁」、「阿凱
」、「寶兒」等則認無法證明確有其人，何以作此論斷？未見理
由說明，原判決有認定事實未依卷證資料及理由不備之違誤。(七)
上訴人之0000000000號行動電話通聯紀錄，經比對結
果，並無於原判決認定之毒品交易日期與林禎凱、陳素梅密集聯
繫之情事，對此有利於上訴人之證據何以不足採信？原判決未予
說明理由，亦有理由不備之違法。(八)原判決所指上訴人販賣安非
他命毒品之次數、時間、地點、金額等，與卷內帳冊記載不符，
原審未詳予調查證據，又對於上訴人寄居於林禎凱家，二人一起
行動，林禎凱倘要向上訴人購毒品，何須再用電話聯絡？又交易
地點何須選擇在外地之麥寮、虎尾等地，原判決亦未於理由欄詳
予說明，或前後述之理由矛盾。原判決有查證未盡、理由不備
、適用法則不當之違法等語。
惟查原判決認定上訴人有原判決事實欄所載之犯行，因而撤銷第
一審判決，改判仍論處上訴人連續販賣第一級毒品罪刑，係依憑
證人林禎凱、陳素梅於檢察官偵查中所為伊等分別有於原判決事
實欄所載之時間、地點，向上訴人購買第二級毒品安非他命之指
證，上訴人於警訊供認警察在其及其丈夫二人承租之住宅查獲之
安非他命，是伊買回來，有人要該毒品，即與伊約定交易地點，
由伊開車到約定之地點交易等語之自白，佐以扣案經鑑驗確屬安
非他命之毒品十二包（淨重一六．八七七七公克，驗餘淨重一六
．七二０二公克）、分裝袋八百二十個、分裝鏟一支、電子秤一
台、帳冊二本等事證，為其論罪之基礎。並明：(一)證人林禎凱
、陳素梅上揭於檢察官偵查中所為指證，係以證人身分具結作證
，且無顯有不可信之情形，依刑事訴訟法第一百五十九條之一第
二項規定，得為證據；(二)上訴人上揭警訊自白，經第一審法院勘
驗警訊錄音帶之結果，認與筆錄記載內容相同（僅筆錄記載較簡
化而已），且未見警察有對上訴人以強暴、脅迫、利誘、詐欺等
不正方法而為取供之情事；再參酌上訴人於受警訊後同日受檢察
官訊問時亦坦承：伊有販賣安非他命毒品之犯行等語，以及上訴
人於原審法院仍供認伊在檢察官偵查中所為供述係自己照實際情
形供述等語，足認上訴人於警訊及檢察官偵查中所為自白，均出
於自由意思，均得採為認定事實之佐證；上訴人於原審辯稱：伊
於警訊時坦承犯罪之陳述，是在恍惚之情況下，且為了讓伊之丈
夫及小孩回去，所以警察叫伊承認犯罪，不然要將伊及伊之丈夫
移送云云，與事實不符，並非可採。(三)證人林禎凱於第一審翻異
前詞，改稱：伊之警訊陳述是警察教伊說的，伊沒有向上訴人購
買毒品等語，與上揭不利於上訴人之事證不符，係企圖迴護上訴
人；上訴人於法院審理中，否認犯罪所為辯解之詞，亦與事實不
符，均非可採等理由綦詳。又按(一)依第一審於九十四年六月二十
八日當庭勘驗上訴人警訊錄音帶之結果，雖有上訴人表示要上廁
所而錄音中斷，以及警員製作筆錄致警員對上訴人之訊問、上訴
人之答話未連續之情形。然此並非警員故意不為連續錄音，原審
未因之而認定上訴人之警訊陳述非出於任意性，自無不合。(二)檢
察官於九十四年一月二十五日傳喚證人林禎凱、陳素梅到庭作證
，確係以證人身分傳喚該二位證人，有傳喚該二證人之送達證書
、點名單、證人結文等附於九十三年度核退偵字第二五一號偵查
卷可稽。至於檢察官訊問該二證人之訊問筆錄，首頁底下有檢察
官諭知一、被告涉犯違反毒品危害防制條例罪嫌。二、得保持緘
默，無須違背自己之意思而為陳述等文字，此部分文字係原已印
就之例稿文字，應加刪除而未予刪除，然並不影響原審所為檢察
官係以證人身分傳喚林禎凱、陳素梅到庭作證之認定。又上揭二
證人，雖於供後始命具結，但原判決亦已說明此符合刑事訴訟法
第一百八十八條得命於訊問後具結之情形。(三)原審綜合上訴人於
警訊供承伊購買安非他命回來，再販賣予需要該毒品之人等語，
證人林禎凱、陳素梅於偵查中之指證，佐以扣案毒品分裝鏟、分
裝袋、電子秤、帳冊等證物，而認定上訴人係向綽號「阿修」之
男子購入該毒品，於原判決事實欄所載之時間、地點（亦即原判
決附表一所載之時間、地點）販賣予林禎凱、陳素梅二人，自無
不合。至於扣案之帳冊雖有記載「寶兒」、「阿祥」、「阿仁」
、「阿凱」等人，原判決於對於上訴人「不另為無罪諭知」之理
由欄中，亦已明因無其他事證，不能證明上訴人另有販賣安非
他命予該等人之理由甚詳。(四)原審於審判期日，已就上訴人之警
訊自白、證人林禎凱、陳素梅偵查中之證詞及上揭不利於上訴人
之證物等證據，併向上訴人及檢察官提示並告以要旨，詢問有何
意見，予上訴人及檢察官辯論之機會，即已踐行合法之證據調查
程序，上訴意旨空言指稱原審未令檢察官就證據之證明力為調查
、辯論，與卷內訴訟資料不符。(五)上訴人持用之上揭行動電話通
聯紀錄，縱認於上訴人販賣毒品予林禎凱、陳素梅之日期當天，
未有與林禎凱、陳素梅密集聯繫之情事，或扣案帳冊對於上揭交
易情形未詳予記載，或上訴人曾經寄居於林禎凱之住宅，此等事
實均不影響原審依憑前揭不利於上訴人之事證，認定上訴人有本
件犯行之判決結果，原審未以上揭事實作為有利於上訴人之認定
，亦難遽指有查證未盡、理由不備等違誤。其餘上訴意旨，徒憑
己見，就原審採證認事職權之適法行使，及原判決已論斷說明之
事項，重複為事實之爭辯，任指原判決有上訴意旨指摘之各項違
誤，並非適法之第三審上訴理由，其上訴違背法律上之程式，應
予駁回。
據上論結，應依刑事訴訟法第三百九十五條前段，判決如主文。
中    華    民    國  九十五  年    四    月   二十   日
                      最高法院刑事第九庭
                          審判長法官  陳  正  庸
                                法官  賴  忠  星
                                法官  王  居  財
                                法官  林  開  任
                                法官  林  立  華
      本件正本證明與原本無異
                                      書  記  官
中    華    民    國  九十五  年    四    月  二十六  日
                                                      Ｔ


司法院資訊處製作；財團法人民間司法改革基金會備份。
